臺灣雲林地方法院民事判決
111年度訴字第327號
原      告  陳致融  
訴訟代理人  劉育辰律師


被      告  林進盛  
上列當事人間請求遷讓房屋等事件，本院於民國111年7月22日言
詞辯論終結，判決如下：
    主  文
被告應將雲林縣○○鄉○○段000○號建物(即門牌號碼雲林縣○○鄉○○0
○0號)騰空並返還予原告。
被告應將坐落雲林縣○○鄉○○段0000地號土地返還予原告。
被告應自民國111年6月30日起至返還雲林縣○○鄉○○段0000地號土
地予原告之日止，按月給付原告新臺幣2,770元。
原告其餘之訴駁回。
訴訟費用由被告負擔。
    事實及理由
壹、程序事項：
    本件被告經本院通知，未於言詞辯論期日到場，核無民事訴
    訟法第386 條各款所列情形，爰依原告之聲請，由其一造辯
    論而為判決。
貳、實體事項：
一、原告起訴主張：
　　㈠緣雲林縣○○鄉○○段0000地號土地(下稱系爭土地)暨其上165
      建號建物(下稱系爭房屋，上開兩者合稱系爭房地)本係被
      告林進盛所有，民國108年6月14日其子即訴外人林宏錕未
      經其同意將前開房地移轉至自身名下，嗣再將該房地移轉
      登記予原告以抵償新臺幣(下同)800萬元之債務，原告因
      而善意取得系爭房地，前開事實業經臺灣高等法院臺南分
      院(下稱臺南高分院)109年度重上字第103號判決確定。
    ㈡按所有人對於無權占有或侵奪其所有物者，得請求返還之
      。對於妨害其所有權者，得請求除去之。有妨害其所有權
      之虞者，得請求防止之。無法律上之原因而受利益，致他
      人受損害者，應返還其利益。民法第767條第1項、第179
      條前段分別定有明文。未為所有權登記之建物之占有利益
      ，應歸屬於享有事實上處分權之人，第三人未經事實上處
      分權人同意而占有該建物，受有占有之利益，致事實上處
      分權人受有損害，且無法律上原因時，該事實上處分權人
      自得依民法第179條規定，請求返還其占有（最高法院106
      年度台上字第187號民事判決意旨參照）。又以無權占有
      為原因，請求返還土地者，占有人對土地所有權存在之事
      實無爭執，而僅以非無權占有為抗辯者，土地所有權人對
      其土地被無權占有之事實無舉證責任，占有人自應就其取
      得占有係有正當權源之事實證明之（最高法院72年度台上
      字第1552號、85年度台上字第1120號民事判決意旨參照）
      。
　　㈢原告既為系爭房地之所有人，被告未經原告同意使用系爭
      房地，原告自得依民法第767條第1項前段、中段，請求被
      告將房屋騰空，並將房地返還予原告。
  　㈣次按無法律上原因而受利益，致他人受損害者，應返還其
      利益，民法第179條定有明文。而無權占有他人之土地，
      依社會通常觀念可能獲得相當於租金之利益，並致土地所
      有權人無法對土地為使用收益，而受有同額之損害，為社
      會通常之觀念（最高法院61年台上字第1695號判決參照)
      。末按，土地法第97條第1項規定：「城市地方房屋之租
      金，以不超過土地及其建築物申報總價年息百分之十為限
      」；同法第105條規定：「第九十七條、第九十九條及第
      一百零一條之規定，於租用基地建築房屋均準用之。」又
      所謂土地之總價額，係指法定地價而言，土地所有權人依
      土地法所申報之地價為法定地價，土地法施行法第25條、
      土地法第148條分別定有明文。
　　㈤系爭土地坐落於雲47縣道旁，鄰近西螺交流道，車程不過5
      分鐘，商業活動雖不活絡，但交通發達，土地價值甚高，
      原告以系爭土地申報地價總價額年息8％計算不當得利應屬
      適當，系爭土地申報地價為每平方公尺304元，被告應按
      月給付原告相當於租金之不當得利為5,540元【計算式：3
      04元2,734平方公尺8％/12月】。
　  ㈥並聲明：
　　　⒈被告應將雲林縣○○鄉○○段000○號建物(即門牌號碼雲林縣
        ○○鄉○○0○0號)騰空並返還予原告。
　　　⒉被告應將坐落雲林縣○○鄉○○段0000地號土地返還予原告
        。
　　　⒊被告應自起訴狀送達翌日起至返還上開土地之日止，按
        月給付原告5,540元。
　　　⒋訴訟費用由被告負擔。
二、被告方面：
　　被告未於言詞辯論期日到場，亦未提出準備書狀作何聲明或
    陳述。
三、本院之判斷：
　　㈠原告主張之事實，業據本院調閱臺南高分院109年度重上字
      第103號卷及判決，核閱無誤。而被告已於相當時期受合
      法之通知，未於言詞辯論期日到場，復未提出書狀爭執，
      依民事訴訟法第280條第3項前段、第1項前段規定，視同
      自認，故原告主張前揭之事實，自堪信為真實。
　　㈡按所有人對於無權占有或侵奪其所有物者，得請求返還之
      。對於妨害其所有權者，得請求除去之。有妨害其所有權
      之虞者，得請求防止之。無法律上之原因而受利益，致他
      人受損害者，應返還其利益。民法第767條第1項、第179
      條前段分別定有明文。原告既為系爭房地之所有人，被告
      未經原告同意使用系爭房地，原告自得依民法第767條第1
      項前段、中段，請求被告將房屋騰空，並將房地返還予原
      告。
　　㈢次按無法律上原因而受利益，致他人受損害者，應返還其
      利益，民法第179條定有明文。而無權占有他人之土地，
      依社會通常觀念可能獲得相當於租金之利益，並致土地所
      有權人無法對土地為使用收益，而受有同額之損害，為社
      會通常之觀念（最高法院61年台上字第1695號判決參照)
      。又按，土地法第97條第1項規定：「城市地方房屋之租
      金，以不超過土地及其建築物申報總價年息百分之十為限
      」；同法第105條規定：「第九十七條、第九十九條及第
      一百零一條之規定，於租用基地建築房屋均準用之。」又
      所謂土地之總價額，係指法定地價而言，土地所有權人依
      土地法所申報之地價為法定地價，土地法施行法第25條、
      土地法第148條分別定有明文。查系爭土地北側為鄉間產
      業道路，臨最近之公路為雲47-1縣道，離高速公路交流道
      約5分鐘車程。系爭土地附近均為農業使用之農地，無公
      共設施，亦無商業活動，有111年7月14日本院勘驗筆錄、
      空照圖及照片在卷可稽（本院卷第73頁至第77頁、第93頁
      至第111頁），衡酌系爭土地附近雖無商業活動但交通便
      利，本院認以系爭土地申報地價總價年息4％計算不當得利
      應屬適當，系爭土地申報地價為每平方公尺304元，有系
      爭土地地價第二類謄本在卷可憑，則被告於返還系爭土地
      予原告前應按月給付原告相當於租金之不當得利為2,770
      元【計算式：304元2,734平方公尺4％/12月＝2,770元，
      元以下四捨五入】。故原告請求被告應自起訴狀送達翌日
      即111年6月30日起至返還系爭土地之日止，按月給付原告
      2,770元，為有所據。超過上開範圍之請求即屬無據。
四、綜上，原告基於所有權及不當得利法律關係，請求被告將系
    爭房屋騰空，並將系爭房地返還原告，又請求被告自111年6
    月30日起至返還系爭土地之日止，按月給付原告2,770元，
    為有理由，應予准許。逾此部分之請求，則為無理由，應予
    駁回。　　
五、訴訟費用負擔之依據：民法第79條。　　　　　　
中　　華　　民　　國　　111 　年　　8 　　月　　15　　日
                  民事第二庭    法  官  楊昱辰
以上正本係照原本作成。
如對本判決上訴，須於判決送達後廿日內向本院提出上訴狀。如
委任律師提起上訴者，應一併繳納上訴審裁判費。
中　　華　　民　　國　　111 　年　　8 　　月　　15　　日
                                書記官　陳玉珮